---
title: "Données"
categories:
- R
- Premiers pas
date: "`r Sys.Date()`"
draft: no
featured: no
image:
  placement: 1
  caption: 'Image par Image par Gerd Altmann de Pixabay'
  focal_point: ""
  preview_only: false
lastmod: '2020-09-22T00:00:00Z'
projects: []
subtitle: Importer et manipuler les données
summary: Apprendre  à importer et exporter les données. Les manipuler avec dplyr.
tags:
- R
- bases
- Importer
- Exporter
- Visualiser
- Manipuler
authors: 
- Miquel Pons
---

```{r setup, include=FALSE}
knitr::opts_chunk$set(echo = TRUE)

knitr::opts_knit$set(root.dir = normalizePath("C:/Users/Miquel Pons/Documents/starter-blog/static/files"))

knitr::kable
table <- function(data) { knitr::kable(data) }

```

Avant de pouvoir traiter vos données sur R, il est bon de paramétrer son repertoire de travail. Pour cela il faut indiquer à R dans quel dossier de votre ordinateur vous souhaitez travailler, un dossier ou vous avez préalablement mis vos données.  **setwd()** est utilisé pour indiquer votre répertoire. On utilise **getwd()** pour afficher le répertoire dans lequel on se trouve.


``` {r, eval = FALSE}

setwd ("C:/Users/Miquel Pons/Desktop")

getwd()

```

Le mieux reste de commencer un nouveau projet : File -> New Project
Lorqu'on veut travailler desuss, il suffit alors d'ouvrir votre projet en cliquant sur "New-project.Rproj" ou d'aller le chercher File -> Open Project.
De cette façon vous aurez des dossiers de travail beaucoup plus propre. 


### Importer de données

Si vos données sont sous format txt vous pouvez utiliser **read.table**. Très souvent les données sont enregistré sous format csv, dans ce cas la utilisez la fonction **read.csv** (si les données sont séparés par des virgules ",") ou **read.csv2** ( si les données sont séparés par des points-virgules ";") afin d'importer vos données. 

``` {r }
table <- read.table("poissons.txt", sep = ";") #créer un objet table contenant les données du tableau poisson.txt, l'argument "sep" indique que les colonnes sont séparés par des ";"

```

Le tableau devrait s'afficher sur RStudio et être disponible dans votre environment.

### Exporter de données

Il est très facile d'exporter ses données avec **write.table**, **write.csv** ou **write.csv2**.

``` {r }

write.csv2(table, "poissons.csv") #créer un fichier csv nommé "poissons.csv" à partir du tableau "table" 

```

### Un premier coup d'oeil 


**head** affiche les 6 premières lignes de votre tableau ``head(table)``

**tail** affiche les 6 dernières lignes de votre tableau ``tail(table)``

**dim** affiche les dimensions de votre tableau de données

``` {r }

dim(table)

```

**names** affiche le nom des variables 

``` {r }

names(table)

```

**str** affiche les types de variables  

``` {r }

str(table)

```

**summary** affiche un résumé de vos données, donnant des informations utiles comme le compte des variables qualitatives, le minimum, maximum, médiane, moyenne des variable quantitatives. 

``` {r }

summary(table[, 1:4]) 

```

### Manipulation des données

Le package **tidyverse** et son extension **dplyr** permet d'utiliser des verbes pour manipuler votre tableau de données. Vous pouvez installer ces packages facilement ``install.packages("dplyr")``. Parfois d'autres packages seront nécessaire pour utiliser **dplyr**. Ils seront indiqués sur la console, il suffit alors de lire les eventuels erreurs qui s'affichent et installer les packages manquant. 

Vous pouvez alors utiliser le vocabulaire de dplyr, après avoir compilé le package, pour manipuler votre base de données. 

**slice** permet de selectionner une tranche choisit de votre tableau, par exemple la ligne 10

``` {r }
library(dplyr) #compiler le package

slice (table, 10) #selectionner une tranche de données

```


**filter** permet de selectionner les données en fonction d'un critère.

``` {r }

filter (table, Poulpe == 1) #selectionner le lignes ou la colonne Poulpe comporte 1

```

**select** permet de selectionner les colonnes d'un tableau

``` {r }

poulpe<- select (table, Zone, Poulpe) #selectionner les colonnes Zone et Poulpe
head(poulpe)

```

**rename** permet de renommer les colonnes 

``` {r, eval = FALSE}

rename (table, "profondeur" = Prof) #renommer Prof en profondeur

```

**arrange** permet d'organiser le tableau en fonction d'une ou pluieurs colonnes. 

``` {r , eval=FALSE}

arrange (table, Prof) #reéorganise le tableau avec la colonne profondeur en ordre croissant

arrange (table, desc(Prof)) #reéorganise le tableau avec la colonne profondeur en ordre décroissant

```


**mutate** permet de créer une nouvelle variable, une nouvelle colonne, à partir d'une autre variable.

``` {r, eval=FALSE }

mutate (table, ceph = Poulpe + Seiche) #créer une colonne "ceph" correspondant à l'addition de la colonne Poulpe et de la colonne Seiche


```

**group_by** permet de regrouper des lignes en fonction de valeurs d'une ou plusieurs colonnes. Il et utile par exemple pour appliquer les operations aux groupes de notre choix. 

``` {r }

group_by (table, Zone) #regroupe les lignes en fonction de la Zone

slice(group_by(table, Zone),1) #selectionne la premiere ligne de chaque groupe Zone


```


**sample_n** et **sample_frac** permettent d'échantillonner vos données.

``` {r, eval=FALSE }

sample_n (table , 10) #selectionne 10 lignes au hasard
sample_frac (table , 0.1) #selectionne 10% de l'échantillon au hasard

```

**tally** permet de compter le nombre de ligne par groupe

``` {r }

tally(table) # nombre de lignes dans le tableau
tally(group_by(table, Zone)) # nombre de lignes par Zone

```

Il existe encore d'autre fonctions pour manipuler les données. Pour explorer **dplyr** il existe de nombreux sites :

* <http://larmarange.github.io/analyse-R/manipuler-les-donnees-avec-dplyr.html>
* <https://statistique-et-logiciel-r.com/initiation-a-la-manipulation-de-donnees-avec-le-package-dplyr/>
* <https://www.rdocumentation.org/packages/dplyr/versions/0.7.8>

