---
title: 'Carte de densité avec ggmap'
subtitle: 'Comment visualiser la densité sur une carte?'
summary: Utiliser ggmap et une clef API google pour charger une carte et y représenter
  la densité d'observation d'espèces.
authors:
- Miquel Pons

tags:
- R
- map
- densité
- ggmap

categories:
- R
- Cartographie

date: Sys.Date()
lastmod: "2020-10-24T00:00:00Z"
featured: false
draft: false

# Featured image
# To use, add an image named `featured.jpg/png` to your page's folder.
# Placement options: 1 = Full column width, 2 = Out-set, 3 = Screen-width
# Focal point options: Smart, Center, TopLeft, Top, TopRight, Left, Right, BottomLeft, Bottom, BottomRight
image:
  placement: 1
#  caption: 'Image credit: [**Unsplash**](https://unsplash.com/photos/CpkOjOcXdUY)'
  focal_point: ""
  preview_only: false

# Projects (optional).
#   Associate this post with one or more of your projects.
#   Simply enter your project's folder or file name without extension.
#   E.g. `projects = ["internal-project"]` references `content/project/deep-learning/index.md`.
#   Otherwise, set `projects = []`.
projects: []




---


```{r setup, include=FALSE}
knitr::opts_chunk$set(echo = TRUE)

knitr::opts_knit$set(root.dir = normalizePath("C:/Users/Miquel Pons/Documents/starter-blog/static/files"))

knitr::kable
table <- function(data) { knitr::kable(data) }

```

**Charger les packages**
Charger les packages nécéssaires à la création d'une carte de densité.
```{r}
library(ggplot2)
library(RgoogleMaps)
library(ggmap)
library(tidyr)
library(RColorBrewer)
```

**Charger les données**

On importe un set de données comportant uniquement des données de GPS. Ces coordonnées correspondent par exemple à des observations de tortues faites en Méditerranée française. Bien s'assurer que les données gps sont au format **numeric**

```{r}
#set de données avec uniquement les données gps
gps<-read.csv2("gps.csv", header=TRUE, sep =  ";")

#on enlève les lignes a valeurs manquantes avec drop_na from tidyr
gps_na <- gps %>% drop_na(lon,lat)

#on met au format numeric
gps_na$lon<-as.numeric(gps_na$lon)
gps_na$lat<-as.numeric(gps_na$lat)


```

Ensuite il faut établir une connexion avec les services map de google en utilisant une clef API afin de pouvoir charger le fond de carte. Pour cela il faut suivre les instructions sur google. 

```{r, eval = FALSE}
#s'enregistrer sur google API avec une clef (la clef ci-dessous est factice)
register_google(key = "mQkzTpiaLYjPqXQBotesgif3EfGL2dbrNVOrogg") 

```

On utilise la fonction **get_map** pour importer une carte dans un objet.**lon** et **lat** fixe le centre de la carte que l'on souhaite, et le **zoom** permet de cadrer. **maptype** permet de choisir quel type de carte on veut ("terrain", "terrain-background", "satellite", "roadmap","hybrid"). N'oubliez pas que vous pouvez toujours consulter l'aide de R pour en savoir plus sur les fonctions en utilisant `?get_map`. 

```{r}
#charger map satellite france
med_france<-get_map(location=c(lon = 6.35 , lat = 40.5), zoom = 6, language= "fr-FR", maptype="satellite")
```

On utilise la fonction **stat_density_2d** permettant de tracer sur la carte la densité de données.

```{r, warning=FALSE}
#carte mediterranée française avec densité d'observations
ggmap(med_france) + stat_density_2d(aes(fill = ..level..), alpha=.5, geom="polygon", data = gps_na) + 
                                                                          scale_fill_viridis_c() +
              ggtitle("Carte de densité d'observations tortues en méditerranée française")
```

Ou dans un autre style.

```{r, warning=FALSE}
ggmap(med_france) +stat_density_2d(data = gps_na,
                aes(x = lon,
                    y = lat,
                    fill = stat(level)),
                alpha = .15,
                bins = 25,
                geom = "polygon") +
        scale_fill_gradientn(colors = brewer.pal(9, "YlOrRd")) +
              ggtitle("Carte de densité d'observations de tortues en méditerranée française")
```

