---
title: "Carte Richesse Spécifique"
subtitle: 'Comment visualiser la richesse spécifique sur une carte?'
summary: Utiliser ggmap et une clef API google pour charger une carte et y représenter
  la richesse spécifique.
authors:
- Miquel Pons

tags:
- R
- map
- richesse spécifique
- ggmap
- speciesgeocodeR
- raster

categories:
- R
- Cartographie

date: Sys.Date()
lastmod: "2020-11-04T00:00:00Z"
featured: false
draft: false

# Featured image
# To use, add an image named `featured.jpg/png` to your page's folder.
# Placement options: 1 = Full column width, 2 = Out-set, 3 = Screen-width
# Focal point options: Smart, Center, TopLeft, Top, TopRight, Left, Right, BottomLeft, Bottom, BottomRight
image:
  placement: 1
#  caption: 'Image credit: [**Unsplash**](https://unsplash.com/photos/CpkOjOcXdUY)'
  focal_point: ""
  preview_only: false

# Projects (optional).
#   Associate this post with one or more of your projects.
#   Simply enter your project's folder or file name without extension.
#   E.g. `projects = ["internal-project"]` references `content/project/deep-learning/index.md`.
#   Otherwise, set `projects = []`.
projects: []




---


```{r setup, include=FALSE}
knitr::opts_chunk$set(echo = TRUE)

knitr::opts_knit$set(root.dir = normalizePath("C:/Users/Miquel Pons/Documents/starter-blog/static/files"))

knitr::kable
table <- function(data) { knitr::kable(data) }

```

**carte de richesse spécifique en Méditerranée française**

La richesse spécifique est un indicateur permettant une mesure de la biodiversité d’un écosystème. Elle désigne la diversité d’espèces.

On charge les package.

```{r message=FALSE, warning=FALSE, results = 'hide'}

library(ggplot2)
library(RColorBrewer)
library(raster)
library(ggmap)
library(speciesgeocodeR)
library(tidyr)
```

On **importe** un set de données comportant uniquement des données de GPS et d'espèces. Ces coordonnées correspondent par exemple à des observations d'élasmobranches (raies et requins) faites en Méditerranée française. On **formate** en s'assurant bien que les données gps sont au format **numeric**

```{r}
#set de données avec uniquement les données gps et noms d'especes
rich_data<-read.csv2("rich_data.csv", header=TRUE, sep =  ";")

#on enlève les lignes a valeurs manquantes avec drop_na from tidyr
rich_data <- rich_data %>% drop_na(especes, LON, LAT)

#on met au format numeric
rich_data$LON<-as.numeric(as.character(rich_data$LON))
rich_data$LAT<-as.numeric(as.character(rich_data$LAT))

```

Ensuite il faut établir une connexion avec les services map de google en utilisant une **clef API** afin de pouvoir charger les données permettant de tracer le fond de carte. Pour cela il faut suivre les instructions sur google. 

```{r, eval = FALSE}
#s'enregistrer sur google API avec une clef (la clef ci-dessous est factice)
register_google(key = "mQkzTpiaLYjPqXQBotesgif3EfGL2dbrNVOrogg") 

```


On utilise la fonction **get_map** pour importer une carte dans un objet.**lon** et **lat** fixe le centre de la carte que l'on souhaite, et le **zoom** permet de cadrer. **maptype** permet de choisir quel type de carte on veut ("terrain", "terrain-background", "satellite", "roadmap","hybrid"). N'oubliez pas que vous pouvez toujours consulter l'aide de R pour en savoir plus sur les fonctions en utilisant `?get_map`. 

```{r message=FALSE}
#charger map satellite france
med_france<-get_map(location=c(lon = 6.35 , lat = 40.5), zoom = 6, language= "fr-FR", maptype="satellite")
```

On utilise la fonction RichnessGrid qui détermine le nombre d'espèce présentent dans une "cellule". La taille de ces cellules est déterminée par la résolution indiquée dans "reso". 
S'assurer pour que ça marche que les données gps soient en numérique, qu'il n'y ai pas de NA, et que le data frame présente le nom des espèces, longitude et latitude, danc cet ordre.

```{r message=FALSE, warning=FALSE, results = 'hide'}

#le nombre d'espèce par cellule de la grille de résolution choisi
rich <- RichnessGrid(rich_data, reso=0.15)
#préparer pour le plot avrc le package raster
plo_rich <- data.frame(rasterToPoints(rich))
#map API google + richesse spécifique avec gradient de couleur
ggmap(med_france) + 
  geom_raster(data = plo_rich, aes(x = x, y = y, fill = layer)) + 
  scale_fill_gradientn(name="espèces", colors = brewer.pal(9, "YlOrRd")) + 
        coord_fixed() + 
  ggtitle("Carte de richesse spécifique en Méditerranée française")

       
```